【裁判字號】    97,交聲,701
【裁判日期】    970429
【裁判案由】    交管條例聲異
【裁判全文】
臺灣板橋地方法院交通事件裁定         97年度交聲字第701號
原處分機關  交通部公路總局臺北區監理所蘆洲監理站
異  議  人  甲○○
（即受處分人）
上列受處分人因違反道路交通管理處罰條例案件，對於交通部公
路總局臺北區監理所蘆洲監理站民國97年3 月28日所為之北監蘆
字第裁46－A5J902395 號處分（原舉發通知單號：北市警交大字
第A5J902395 號），聲明異議，本院裁定如下：
    主  文
異議駁回。
    理  由
一、原處分意旨以：受處分人甲○○於民國（下同）95年3 月16
    日8 時3 分許，騎乘車號：GJS－647號重型機車，在臺北市
    ○○○路，有「不依標誌、標線、號誌指示」之違規情形（
    本院按：原舉發通知單記載受處分人之違規事實，係其行經
    設置有禁止左轉標誌之臺北市○○○路與市○○道之交岔路
    口，違反禁止左轉標誌左轉），為在場執勤之臺北市政府警
    察局大同分局交通分隊員警發現當場攔停後製單舉發。嗣上
    開交通違規事件移送原處分機關即交通部公路總局臺北區監
    理所蘆洲監理站，經原處分機關函請原舉發機關即臺北市政
    府警察局大同分局再行查明結果，認定受處分人確有前揭違
    規行為，而受處分人因逾越應到案期限60日以上未繳納罰鍰
    ，爰依道路交通管理處罰條例第48條第1 項第2 款規定，逕
    行裁處罰鍰1,800 元，並依同條例第63條第1 項第1 款規定
    ，記違規點數1 點之處分。
二、異議意旨略謂：伊於95年3 月16日8時許，駕駛車號GJS－64
    7 重機車，行駛於臺北市市○○道與延平北路口時，因直行
    市○○道路段上班時間塞車，而伊於綠燈時行經車陣當中，
    塞在路中間，當綠燈變換為紅燈時，伊仍夾在路中間，事出
    安全原則，只能左轉至延平北路橋下待轉，此時警察即前來
    開罰，實屬不合理；事發後亦曾申訴，但事隔多時，仍記得
    當時申訴時，文件往返多次，又是宜蘭所、蘆洲所、臺北所
    ，也不記得來來去去最後到哪裡，今獲裁決函方知此事未了
    ，只好重新申訴異議裁決，請求撤銷裁罰新臺幣1,800 元之
    處分等云云。
三、按道路交通管理處罰條例規定就車輛違規之處罰，乃係對於
    行為人（即汽、機車駕駛人或車輛所有人）有違反行政法上
    義務而受罰鍰或其他種類之行政罰（如：違規記點、吊扣、
    吊銷行車執照或駕駛執照），均係行政機關對違反秩序行為
    之裁罰性行政處分（司法院大法官釋字第418 號解釋理由書
    參照）；行政罰法前於94年2 月5 日制定公布，自95年2 月
    5 日起施行，則行為人因違反道路交通管理處罰條例規定而
    受罰鍰或其他種類行政罰之案件，自有行政罰法之適用。是
    以，關於交通違規事件裁罰之新舊法比較適用，依行政罰法
    第5 條規定：「按行為後法律或自治條例有變更者，適用行
    政機關最初裁處時之法律或自治條例。但裁處前之法律或自
    治條例有利於受處罰者，適用最有利於受處罰者之規定。」
    ，揆諸上開條文立法理由，明定法律或自治條例變更時之適
    用，係採「從新從輕」之處罰原則，至所謂「從新從輕」原
    則，就行政罰而言，即該行政罰之適法性，原則上以原處分
    作成時之法律狀態為判斷基準，並非以行政法院判決時之法
    律狀態為判斷基準（最高行政法院95年度判字第335 號判決
    意旨參照；又臺灣高等法院95年度交抗字第832 號裁定意旨
    亦採同一見解，可資參考），堪認行政罰之法律變更，係以
    行政機關（交通違規事件則為交通監理機關）裁處時作為比
    較基準。查道路交通管理處罰條例前於94年12月28日修正公
    布，經行政院以95年6 月23日行政院院臺交字第0950087685
    號令發布，除修正條文第29條之2 、第31條、第31條之2 、
    第32條之1 、第42條、第73條、第82條至84條係自96年1 月
    1 日施行外，其餘均自95年7 月1 日施行。本案違規行為發
    生時，係該條例修正施行前之95年3 月16日，至原處分機關
    為最初裁決時，則係該條例修正施行後之97年3 月28日，據
    前揭論述意旨，本件仍應為新舊法律之比較適用說明。
四、依道路交通安全規則第99條第2 項前段規定：「機器腳踏車
    行駛至交岔路口，其轉彎，應依標誌或標線之規定行駛。」
    ；所謂「車輛」，係指在道路上以原動機行駛之汽車（包括
    機器腳踏車）或以人力、獸力行駛之車輛，道路交通管理處
    罰條例第3 條第8 款定有明文，是駕駛人騎乘機器腳踏車在
    道路上行駛，亦為道路交通管理處罰條例所稱之汽車駕駛人
    。而查，受處分人有本件舉發所指交通違規行為時，依修正
    前道路交通管理處罰條例第48條第1 項第2 款、第63條第1
    項第1 款之規定，汽車駕駛人轉彎時，不依標誌、標線、號
    誌指示者，處200 元以上600 元以下罰鍰，並記違規點數1
    點，且前述違規行為人受罰鍰裁罰部分，應依違反道路交通
    管理事件統一裁罰基準及處理細則暨附件違反道路交通管理
    事件統一裁罰基準表辦理（處理細則第2 條規定參照；以下
    敘及違反道路交通管理事件統一裁罰基準表部分，簡稱基準
    表），依據上揭基準表所定有關違反該條例第48條第1 項第
    2 款之違規事件，其統一裁罰基準係：(1)、期限內繳納或到
    案聽候裁決者，裁處新臺幣600 元；(2)、逾越應到案期限30
    日內，繳納罰鍰或到案聽候裁決者，裁處新臺幣1,000 元；
    (3)、逾越應到案期限30日以上60日以內，繳納罰鍰或到案聽
    候裁決者，裁處新臺幣1,400 元；(4)、逾越應到案期限60日
    以上，繳納罰鍰或逕行裁決處罰者，裁處新臺幣1,800 元。
    至修正後第48條第1 項第2 款則為：「道路汽車駕駛人轉彎
    時，不依標誌、標線、號誌指示者，處新臺幣600 元以上1,
    800 元以下罰鍰」，復依上揭基準表所示，修正前、後規定
    之罰鍰裁罰基準，並無不同，至有關並記違規點數1 點此一
    規定（第63條第1 項第1 款），亦未予修正。是本件受處分
    人因有如上所稱交通違規應予裁罰，其所適用法律，經本院
    為新、舊法比較適用結果，修正後規定並無較不利於行為人
    之情事，從而，據首揭說明，本件應依原處分機關於97年3
    月28日最初裁處時之道路交通管理處罰條例辦理。以上，均
    先為說明。
五、經查：
(一)、異議人即受處分人甲○○有於95年3 月16日8 時3 分許，騎
    乘車號：GJS－647號重型機車，行經設置有禁止左轉標誌之
    臺北市○○○路與市○○道之交岔路口，因有違反該禁止左
    轉標誌而違規左轉之「不依標誌、標線、號誌指示」此一交
    通違規，為在場執勤之臺北市政府警察局大同分局交通分隊
    員警發現，當場鳴笛並以指揮手勢攔停受處分人，嗣查核受
    處分人之駕照、行照等證件後，當場告知受處分人有如上違
    規事實，並填製北市警交大字第A5J902395 號舉發違反道路
    交通管理事件通知單（下稱舉發通知單）舉發之事實，業據
    臺北市政府警察局大同分局以95年4 月10日北市警同分交字
    第09531341300 號函敘甚明，且前述為警當場攔停並填單舉
    發交通違規歷程，亦為受處分人所是認（見聲明異議狀事實
    及理由欄所載），並有上開舉發通知單（移送聯）影本在案
    ，足堪憑信。
(二)、再查，本件原舉發員警係於本案舉發違規地點即臺北市○○
    ○路與市○○道路口之東南角，擔服巡邏、交通稽查勤務，
    其係於停止之靜止狀態下，當場發現受處分人駕駛車號：GJ
    S－647號重型機車於市○○道路口與延平北路口（西往北）
    駕車違規左轉行駛，有前述95年4 月10日北市警同分交字第
    09531341300 號函文詳敘明確在卷，倘以一般執勤員警之專
    業訓練而言，其對於該等職務上事項之觀察程度自遠較一般
    人更為專注，自應無誤判可能。況且，本件原舉發員警既係
    依法於上開時、地執行巡邏及交通稽查勤務，其與受處分人
    素不相識，復無任何仇隙怨懟，衡情並無任意虛詞構陷受處
    分人之理。復以，原舉發員警於依法執行職務時，親眼目睹
    受處分人騎乘機車違規左轉行駛，即當場鳴笛並以手勢指示
    攔停受處分人，嗣告知受處分人有前開交通違規後填單舉發
    ，其內容與舉發通知單所載違規事實相符，且與卷內其他客
    觀證據並無齟齬，亦未有何違背一般經驗或論理法則之情形
    。第者，本院審酌異議人自承其為警舉發本案交通違規之情
    節，核與原舉發機關再行查明後函復所稱本案舉發違規歷程
    ，兩者均屬一致；至受處分人所辯：伊係因行經車陣，塞在
    路中間，當綠燈變換為紅燈，仍夾在路中，事出安全只能左
    轉至延平北路橋下待轉等情詞，然而，機慢車本應靠右行駛
    於慢車道，其所謂違規當時由於行經車陣塞在路中間，驅使
    其騎乘機車於燈號轉換後只能左轉一事，有違道路交通管理
    處罰條例第45條規定，並非正當理由；況縱如其所辯稱情狀
    ，受處分人車輛如依序隨行亦當可向前行駛，尚不至影響人
    車安全，可見受處分人所述情節並無何緊急狀況，僅為己行
    車順暢一時之便，即不依禁止左轉標誌指示，任意左轉，自
    難據以卸免其違規責任，受處分人所為如上辯解，仍不足採
    信。綜上，足證受處分人確有於首揭時、地行經上開路口時
    違規左轉之違規事實，堪可認定。
(三)、是以，本件交通違規事證明確，原處分機關據以援引首開規
    定，裁處罰鍰新臺幣1,800 元，並記違規點數1 點，核無不
    合。本件異議為無理由，應予駁回。
五、據上論斷，應依道路交通案件處理辦法第19條，裁定如主文
    。
中    華    民    國    97    年    4     月    29    日
                        交通法庭法  官  黎錦福
上列正本證明與原本無異。
如不服本裁定，應於裁定送達後5 日內敘明抗告理由，向本院提
出抗告狀。
                                書記官  蔡麗春
中    華    民    國    97    年    4     月    29    日


司法院資訊處製作；財團法人民間司法改革基金會備份。
